【裁判字號】    97,消債抗,23
【裁判日期】    980114
【裁判案由】    聲請更生程序
【裁判全文】
臺灣苗栗地方法院民事裁定            97年度消債抗字第23號
抗  告  人  甲○○
上列抗告人因消費者債務清理事件聲請更生程序，對於中華民國
97年10月1 日本院97年度消債更字第154 號裁定提起抗告，本院
裁定如下：
    主  文
抗告駁回。
抗告程序費用新臺幣壹仟元由抗告人負擔。
    理  由
一、按債務人不能清償債務或有不能清償之虞者，得依本條例所
    定更生或清算程序，清理其債務，消費者債務清理條例第3
    條定有明文。又聲請更生或清算不合程式或不備其他要件者
    ，法院應以裁定駁回之，但其情形可以補正者，法院應定期
    間先命補正，復為同條例第8條所明定。
二、本件抗告意旨略以：抗告人於今年考上南亞技術學院（四技
    ），並註冊繳交相關學雜費新台幣（下同）31,111元後開始
    就讀，如以一學期6 個月計算，平均一個月需支付5,000 元
    以上，尚不含所需書籍等雜費。至扶養親屬部分，係因聲請
    人之收入扣除必要開銷後，已所剩無多，經與父母討論後，
    渠等同意暫不給付扶養費，而非無庸給付，而原裁定僅依行
    政院主計處公告之台灣省平均每人每月最低生活費9,829 元
    為參考依據，而未考量抗告人實際就學費用與扶養家屬之支
    出，顯有失公允。另抗告人民國97年1 月至7 月之平均薪資
    雖為22,946元，惟係本薪15,100元加上加班費等津貼後之數
    額，而加班費部分須視公司營運調整而極不穩定，抗告人近
    期（97年8 、9 月）更因整體電子業不景氣而無加班費，最
    近公司更以無薪休假方式調整抗告人工作天數，致抗告人薪
    資收入減少。現抗告人努力奮發向上，目的亦係為充實自我
    ，增加本職學能，期能更發揮一己之力貢獻社會，日後或可
    改善經濟，與更生之目的亦不謀而合。而原裁定卻將學費支
    出等視為寬逸生活之支出，徒以主計處公告之最低生活標準
    為認定基礎，而未審酌個別差異與必要需求，顯有不當，為
    此依法提起抗告，請求廢棄原裁定云云。
三、本件抗告人於前置協商程序中，因最大債權金融機構即台新
    商業銀行股份有限公司（下稱台新銀行）所提出之還款方案
    為月付約7,000 元以上，直至全部繳清為止，而抗告人表示
    未能接受該還款方案致協商不成立，抗告人始為本件更生之
    聲請等情，固據抗告人陳明在卷，並有前置協商不成立通知
    書在卷可稽。然查，抗告人於97年1 月至7 月每月平均薪資
    收入約22,946元，業據聲請人於聲請更生時陳明在卷，而抗
    告人現轉換公司至華成電機工作，每月薪資約23,000元，亦
    據抗告人於本院審理中陳述無訛（詳本院卷第19頁），如依
    台新銀行所提協商方案180 期、0 利率、月付7,282 元之條
    件，債務人每月薪資扣除該月付額後，尚餘15,700元左右，
    依行政院主計處公告之97年度臺灣省（含桃園縣）平均每人
    每月最低生活費用9,829 元之基準觀之，除足供債務人之必
    要生活支出外，尚可供抗告人用以支應其就學所需費用。是
    抗告人謂原裁定未考量其實際就學費用云云，應無足採。另
    抗告人無需支出扶養費等情，已據抗告人於原審陳明在卷，
    則抗告人以原裁定未考量其扶養家屬之支出有失公允云云，
    亦無足採。又查消費者債務清理條例之立法目的，係為使不
    幸陷入經濟困境之人得以清理債務、重建生活，並在清理過
    程中能保有符合人性尊嚴之最低基本生活，而非在維持債務
    人過去慣常之寬逸生活，是於評估債務人清償債務之能力時
    ，並非任其主張生活費用之數額，否則將造成揮霍無度以致
    清償債務能力降低之人，反而更容易進入更生程序之歧異現
    象。是本件原裁定認抗告人每月生活費用應以行政院主計處
    公告之97年度臺灣省（含桃園縣）平均每人每月最低生活費
    用9,829 元為計算基準，並無何違誤。抗告人未能探求諸己
    ，檢視其生活支出有何得以節省支出之處，徒以其每月生活
    必要支出為21,303元，據以指摘原裁定未審酌個別差異與必
    要需求顯有不當云云，尤無足取。
四、綜上，本件抗告人之平均月收入扣除其每月必要支出之費用
    後，尚無「不能清償債務或不能清償之虞」，其更生之聲請
    即不符消費者債務清理條例第3 條所定要件，且上開欠缺又
    屬無從補正，依首揭說明，原審裁定駁回抗告人更生之聲請
    ，於法並無違誤。抗告意旨指摘原裁定為不當，求予廢棄云
    云，為無理由，應予駁回。
五、據上論結，本件抗告為無理由，依消費者債務清理條例第15
    條，民事訴訟法第495 條之1 第1 項、第449 條第1 項、第
    95條、第78條，裁定如主文。
中    華    民    國    98    年    1     月    14    日
                  民事庭審判長法  官  詹駿鴻
                              法  官  張珈禎
                              法  官  王萬金
以上正本係照原本作成。
本裁定不得再抗告。
                              書記官  劉碧雯
中    華    民    國    98    年    1     月    14    日


司法院資訊處製作；財團法人民間司法改革基金會備份。
